【裁判字號】    98,司家聲,1
【裁判日期】    980722
【裁判案由】    指定親屬會議會員
【裁判全文】
臺灣花蓮地方法院民事裁定             98年度司家聲字第1號
聲  請  人  乙○○
聲  請  人  丁○○
聲  請  人  甲○○
前列三人共同
送達代收人  丙○○
相  對  人  戊○○○
上列當事人間請求指定親屬會議會員事件，本院裁定如下：
    主  文
聲請駁回。
程序費用新台幣1000元由聲請人負擔。
    理  由
一、聲請意旨略以：相對人戊○○○（女、民國○○年○月○日生，
    身分證統一編號：Ｚ000000000號）係聲請人之母及岳母。相
    對人於97年9 月19日經鈞院97年度禁字第38號裁定宣告為禁
    治產人，聲請人甲○○依鈞院97 年度監字第108號裁定為相
    對人之監護人。因聲請人有處分相對人戊○○○因繼承所得
    不動產物權之必要，應得親屬會議之允許，惟聲請人依民法
    第1131條第1 項各款所列之親屬人數不足召開親屬會議，爰
    依民法第1132條第1 項規定聲請鈞院指定相對人之姊妹顏寶
    珠、顏富美及子女丁○○、乙○○、長媳陳景蓮等擔任親屬
    會議會員等語。
二、按監護人對於受監護人之財產，非為受監護人之利益不得使
    用或處分。為不動產之處分時，並應得親屬會議之允許，民
    法第1101條定有明文。次按親屬會議以會員五人組織之。親
    屬會議會員，應就被繼承人之左列親屬與順序定之：(一)直
    系血親尊親屬。(二)三親等內旁系血親尊親屬。(三)四親等
    內之同輩血親。前項同一順序之人，以親等近者為先；親等
    同者，以同居親屬為先，無同居親屬者，以年長者為先。同
    法第1130條、第1131條第1、2項亦有明文。末按無民法第
    1131條規定之親屬，或親屬不足法定人數時，法院得因當事
    人、法定代理人或其他利害關係人等有召集權人之聲請，於
    其他親屬中指定之，此觀同法第1132條第1 項規定自明。是
    以，依前揭規定，禁治產人之親屬，依民法第1131條規定，
    如法定人數不足時，法院得因有召集權人之聲請，於其他具
    有「血親」、「姻親」關係之親屬中指定之。
三、惟查，本件相對人戊○○○業經本院以97年度禁字第38號裁
    定宣告禁治產在案，聲請人甲○○亦經本院97年度監字第
    108 號裁定為相對人之監護人，此經本院依職權調查上開裁
    定屬實，聲請人此部主張固屬有據。惟相對人戊○○○尚有
    四親等內之同輩血親，即表姊李金鬱、表哥李雅意、表弟李
    有利、表弟李明吉等，此經聲請人陳報並有戶籍謄本四份在
    卷可稽。因此本件相對人既有民法第1131條第1 項之親屬居
    先，即應依上開規定組成親屬會議議決相關事項，無再依同
    法第1132條第1 項指定親屬會議會員之必要。是以聲請人主
    張應另行指定親屬會議會員即非適法。從而，聲請人之聲請
    於法未合，自難准許，應予駁回。
四、爰依非訟事件法第21條第1項前段，裁定如主文。
中    華    民    國    98    年    7     月    22    日
                  家事法庭  司法事務官  易新福
以上正本係照原本作成。
如對本裁定不服，應於裁定送達後10日內，以書狀向本院司法事
務官提出異議。
中    華    民    國    98    年    7     月    22    日
                                書記官  莊銘有


司法院資訊處製作；財團法人民間司法改革基金會備份。
